臺灣高等法院刑事判決
109年度上易字第1228號
上  訴  人  臺灣桃園地方檢察署檢察官 
上  訴  人  
即  被  告  林志斌


選任辯護人  劉振珷律師
被      告  田修瑋



上列上訴人等因被告等竊盜案件，不服臺灣桃園地方法院109年
度易字第371號，中華民國109年4月30日第一審判決（起訴案號
：臺灣桃園地方檢察署108年度偵字第34363號），提起上訴，復
經移送併案（臺灣桃園地方檢察署109年度偵字第15817號），本
院判決如下：
    主  文
原判決關於林志斌部分撤銷。
林志斌共同犯竊取電能罪，處有期徒刑拾月。未扣案犯罪所得新
臺幣貳佰柒拾玖萬元沒收，於全部或一部不能沒收或不宜執行沒
收時，追徵其價額。
其他上訴駁回。
    事  實
一、林志斌、田修瑋經營虛擬貨幣萊特幣、比特幣礦場，以礦機
    設備「挖礦」取得虛擬貨幣轉售營利，為減少電費支出降低
    成本，竟基於意圖為自己不法所有之竊電犯意聯絡，於民國
    107 年7 月10日，委託不知情之張憲忠向不知情之徐美玲承
    租門牌號碼桃園市○○區○○路00號2 樓房屋（下稱系爭建物）
    ，再私自從台灣電力股份有限公司（下稱台電公司）所有之
    接戶線，架設不經電錶之導線6 條進入系爭建物，而自107 
    年8 月15日起，經由該6條導線輸入電能，供系爭建物內之
    礦機118 台、WIFI分享器1 台、路由器9 台、筆記型電腦1 
    台運作，每小時運轉總用電118 瓩（即每小時118 度），每
    日用電約22小時，以此方式竊取電能迄108年12月9日，共計
    竊得125萬1272 瓩之電能。嗣於108 年12月10日下午2時許
    ，為警持搜索票在系爭建物執行搜索，扣得附表所示物品，
    因而查獲。
二、案經台電公司訴由新北市政府警察局海山分局移送臺灣桃園
    地方檢察署檢察官偵查起訴及移送併案。　　
    理  由
壹、證據能力：
    本件認定犯罪事實所引用之證據，皆無證據證明係公務員違
    背法定程序所取得，又檢察官、被告田修瑋、林志斌及辯護
    人於本院準備程序、審理時均同意作為證據（本院卷第115
    、116、168至170頁），復經審酌該等證據製作時之情況，
    尚無顯不可信與不得作為證據之情形，亦無違法不當與證明
    力明顯過低之瑕疵，且與待證事實具有關聯性，認為以之作
    為證據應屬適當，依刑事訴訟法第158 條之4 反面解釋及第
    159 條之5 規定，認均有證據能力。
貳、實體部分：
一、認定犯罪事實之證據及理由：
　㈠上揭事實，業據被告林志斌、田修瑋於警詢、檢察官訊問、
    原審及本院審理時坦承不諱（臺灣桃園地方檢察署108年度
    偵字第34363號偵查卷宗【下稱偵卷】㈠第29至37、223至230
    、349至352頁、偵卷㈡第143至152、206至208、219、231、2
    36頁，原審卷第39、52、82至85、171、174頁、本院卷第11
    4、172頁），核與證人即台電公司桃園區營業處稽查課長傅
    一正（偵卷㈠第69至71頁）、徐美玲（偵卷㈠第83、84頁）、
    張憲忠（偵卷㈡第223至225頁）於警詢時，證人即台電公司
    桃園區營業處稽查員周志龍、戴明光（偵卷㈠第295至297、3
    37至339頁）於偵查中，證人陳建霖（偵卷㈠第87至88、307
    至311頁）於警詢及檢察官訊問時證述之情節大致相符。並
    有附表編號1至8所示礦機118 台、WIFI分享器1 台、路由器
    9 台、筆記型電腦1 台扣案，及臺灣桃園地方法院搜索票、
    新北市政府警察局海山分局搜索扣押筆錄、扣押物品目錄表
    （偵卷㈠第91至97頁）、系爭建物用電基本資料（偵卷㈠第75
    、77頁）、台電公司稽查照片及新北市政府警察局海山分局
    採證照片（偵卷㈠第139至149、155、156頁）、系爭建物房
    屋租賃契約書（偵卷㈠第157至171頁）、追償電費計算單（
    偵卷㈠第189至194頁）、台灣電力公司桃稽0000000 號用電
    實地調查書（偵卷㈠第343頁）、被告田修瑋與陳建霖之通訊
    軟體LINE對話紀錄（偵卷㈡第123至129頁）、扣案物品照片
    （原審卷第128至133頁）、台灣電力股份有限公司桃園營業
    處109年4月28日桃園密字第1090008361號函暨追償電費計算
    單（原審卷第180至182頁）附卷可資佐證，俱徵被告林志斌
    、田修瑋前揭任意性自白與事實相符，堪信為真。
　㈡次以，被告林志斌、田修瑋於原審審理時供稱：本案竊電之
    挖礦設備不是24小時運作，因為鄰居會抗議熱氣或噪音等問
    題，所以會間歇關機，每日使用時間平均約22小時等語（原
    審卷第84頁），證人徐美玲於警詢時亦證稱：系爭建物出租
    事宜委由陳建霖聯繫，租賃期間有鄰居報案表示牆壁發燙，
    後來他們自己有協調等語（偵卷㈠第84頁），殊無二致，對
    照卷附被告田修瑋與陳建霖間之LINE對話紀錄，陳建霖確曾
    向被告田修瑋表示：「鄰居在反應又發燙，麻煩幫忙解決一
    下問題」，未久被告田修瑋即回覆：「測試而已，關了」（
    偵卷㈡第125頁），堪認被告林志斌、田修瑋前開所述非虛。
    從而，被告林志斌、田修瑋在系爭建物擅自接線輸入電能，
    供現場礦機118 台、WIFI分享器1 台、路由器9 台、筆記型
    電腦1 台等設備運作，每小時總用電為118 瓩，計算自107 
    年8 月15日起至108 年12月9 日（遭查獲前一日）止共482
    日，所竊取之電能為125萬1272 瓩（即125萬1272度，計算
    方式：118×22×482＝0000000）。
　㈢綜上，本案事證明確，被告犯行堪予認定。
二、論罪：
  ㈠按電能、熱能及其他能量，關於刑法竊盜章之罪，以動產論
    ，刑法第323條定有明文。是核被告林志斌、田修瑋所為，
    係犯刑法第323 條、第320 條第1 項之竊取電能罪。
　㈡被告林志斌、田修瑋就上開犯行，有犯意之聯絡及行為之分
    擔，皆為共同正犯。
　㈢被告二人自107年8月15日起至108 年12月9日間，以導線竊取
    電能供礦機等設備運轉，係基於單一之犯罪目的，在密切接
    近之時間、同一地點賡續而為，各行為之獨立性極為薄弱，
    依社會觀念難以強行分開，應為數個舉動之接續施行，為接
    續犯，應論以一罪。
　㈣臺灣桃園地方檢察署109年度偵字第15817號移送併案意旨所 
    指被告林志斌、田修瑋竊電犯行，與本件經起訴論罪之犯罪
    事實同一，本院自應併予審理。
三、撤銷原判決之理由、科刑審酌事由及沒收（被告林志斌部分
    ）：
　㈠原審以被告林志斌犯竊取電能罪，事證明確，予以論科，雖
    屬卓見。惟關於刑罰之量定，固為法院自由裁量之職權行使
    ，然刑事審判之量刑，旨在實現刑罰權分配之正義，故對科
    刑判決之被告量刑，應符合罪刑相當原則，使罰當其罪，以
    契合人民之法律感情，此所以刑法第57條明定科刑應審酌一
    切情狀，尤應注意該條所列各款情形，以為科刑輕重之標準
    ，並應受比例原則與平等原則等一般法律原則支配，以期達
    成客觀上之適當性、相當性與必要性之價值要求。被告於本
    院審理時業已與台電公司達成和解，先行賠償52萬9557元，
    原審不及審酌而為量刑及沒收之宣告，容有未合。從而，檢
    察官以扣案如附表編號1至8所示物品係被告林志斌所有供竊
    電使用之工具，應依刑法第38條第2項前段規定宣告沒收，
    指摘原審判決違誤，尚非有據（詳後述）；被告林志斌以原
    審量刑過重及沒收犯罪所得之宣告不當，提起上訴，為有理
    由，應由本院予以撤銷改判。
　㈡爰以行為人之責任為基礎，審酌被告林志斌正值青壯，非無
    謀生能力，其從事虛擬貨幣「挖礦」業務，為提高利潤，不
    思循正當途徑降低成本，竟以私接電線之方式竊電，且於10
    8年6月4日在桃園市○○區○○○街00號之1、2樓竊取電能，已遭
    查獲（另案判決確定），有新北市政府警察局海山分局搜索
    扣押筆錄附卷可參（偵卷㈠第123至128頁），仍不知警惕自
    律，持續在系爭建物內竊取電能牟利，顯非一時失慮偶罹刑
    章，造成台電公司鉅額損害，所為非是，應予非難，兼衡被
    告林志斌之素行，高職肄業之智識程度（本院卷第95頁），
    於本院審理時自承之工作所得、經濟能力，扶養親屬之家庭
    生活狀況（本院卷第173頁），其犯罪之動機、目的、手段
    ，竊取電能之期間、數量，及與被告田修瑋之犯罪分工、參
    與程度、利潤分配，暨被告林志斌犯後始終供認無隱，並與
    台電公司以331萬9557元達成和解，於109年9月17日給付其
    中52萬9557元，有追償電費和解承諾書、台灣電力公司繳費
    憑證在卷可參，態度良好等一切情狀，量處如主文第二項所
    示之刑，資為懲儆。
　㈢又被告林志斌前因詐欺案件，經臺灣新北地方法院以108年度
    審簡字第375號判處有期徒刑3月，於108年6月22日確定，復
    因侵占案件，經臺灣桃園地方法院以108年度桃簡字第1947
    號判處有期徒刑2月，於108年11月18日確定，有本院被告前
    案紀錄表存卷為憑，核與刑法第74條規定緩刑之要件不符，
    無從為緩刑之宣告，附此敘明。　
　㈣沒收：
  ⒈犯罪所得之計算：
　⑴按犯罪所得，屬於犯罪行為人者，沒收之。前二項之沒收，
    於全部或一部不能沒收或不宜執行沒收時，追徵其價額。又
    犯罪所得，包括違法行為所得、其變得之物或財產上利益及
    其孳息，刑法第38條之1 第1 項前段、第3 項、第4 項分別
    規定甚明。
　⑵被告林志斌、田修瑋在系爭建物內設置礦機118 台、WIFI分
    享器1 台、路由器9 台、筆記型電腦1 台，每日用電約22小
    時，此經本院認定如前。且經台電公司於108年12月10日會
    同被告林志斌測試結果，上開設備利用現場架設不經電錶之
    導線6條輸入電源，每小時用電量為118 瓩（度），有台灣
    電力公司用電實地調查書存卷為憑（偵卷㈠第343頁）。又台
    電公司107年下半年至108年下半年之平均電價經審議後，決
    議按107年4月1日調整價格計算，非營業用電價年平均2.64
    元，營業用電價年平均4.07元/度，有台灣電力股份有限公
    司桃園區營業處109年8月6日桃園字第1091127152號函暨該
    公司107年4月1日實施之平均電價計算表在卷可供參憑（本
    院卷第141至148頁）。再者，被告林志斌、田修瑋以不經電
    錶之6條導線輸入電源，供附表編號1至8所示礦機、WIFI分
    享器、路由器、筆記型電腦等設備使用，旨在「挖礦」取得
    虛擬貨幣，再予轉售牟利，其礦機數量達118台，具有相當
    之規模，顯屬營業行為，而非民生用電，自應以營業用電價
    計算所消耗電能之財產上利益，被告林志斌以其竊取電能應
    按非營業用電價計算，洵屬無據。
　⑶據此計算，被告林志斌、田修瑋於107 年8 月15日起至108 
    年12月9 日間竊取電能共計125萬1272 度，其財產上利益應
    為509 萬2677 元（0000000 ×4.07＝0000000，元以下四捨五
    入）。佐以被告林志斌、田修瑋自承本案以竊電方式挖礦獲
    利，以六：四之比例分配利潤（原審卷第82頁），則被告林
    志斌竊電所得財產上利益為305 萬5606 元（0000000×0.6 ＝
    0000000，元以下四捨五入），被告田修瑋竊電所得財產上
    利益為203 萬7071 元（0000000×0.4 ＝0000000，元以下四
    捨五入）。
　⑷此外，被告林志斌、田修瑋竊取電能用以「挖礦」取得虛擬
    貨幣，再予轉售牟利，每月可得利潤為10萬元，亦據被告林
    志斌、田修瑋供述在卷（原審卷第82頁），此為被告二人竊
    取電能變得之物，亦為犯罪所得，其二人於上開竊電期間挖
    礦獲利158 萬3871元（108年12月9日回推共計15月又26日，
    100000×15 +100000×26/31＝0000000，元以下四捨五入），
    並以六：四之比例分配，被告林志斌可得95萬323 元（0000
    000 × 0.6＝950323 ，元以下四捨五入），被告田修瑋可得6
    3萬3548 元（0000000×0.4＝633548 ，元以下四捨五入）。
　⑸從而，本件被告林志斌之犯罪所得應為400萬5929元（000000
    0＋950323＝0000000），被告田修瑋之犯罪所得則為267萬619
    元（0000000＋633548＝0000000），惟被告林志斌已與台電公
    司以331萬9557元達成和解，並於109年9月17日給付其中52
    萬9557元，應認此部分犯罪所得已合法發還被害人，毋庸沒
    收；其和解金額餘款279萬元，約定自109年10月起按月於每
    月20日前給付3萬元，尚未履行，自應依刑法第38條之1 第1
     項前段、第3 項規定宣告沒收，於全部或一部不能沒收或
    不宜執行沒收時，追徵其價額，並於執行時扣除被告林志斌
    實際清償數額。又被告林志斌既已與台電公司達成和解，堪
    認台電公司因雙方讓步放棄對被告林志斌之其餘請求，如仍
    諭知沒收，對被告林志斌即屬過苛，依刑法第38條之2第2項
    規定，爰不予宣告沒收、追徵。
　⒉扣案如附表編號1至8所示物品部分：
    扣案如附表編號1至8所示礦機118台、筆記型電腦1 台、路
    由器9 台、WIFI分享器1 台雖經設置系爭建物內，使用不經
    電錶之導線接收竊得之電能，然竊取電能使用於各式電器設
    備如冷氣、風扇、電燈、冰箱等民生用品，或機具、電腦、
    網路設備等非民生用品，抑或用於充電型產品如電動汽車、
    電動機車、行動電話等等，均屬行為人竊取電能後所為消耗
    竊得電能之處分行為，僅因其標的物為能量性質之準動產，
    致竊盜行為與處分行為密接重疊，難以區隔，衡酌各式用電
    設備具有受法律保護之財產權，其使用本無不法，與竊取電
    能亦無必然之關聯性，非得逕認上開扣案用電設備係屬犯罪
    工具，自不得依刑法第38條第2項規定宣告沒收。
四、維持原判決之理由（被告田修瑋部分）：　　
　㈠原審以被告田修瑋犯竊取電能罪，事證明確，依刑法第28條
    、第323 條、第320 條第1 項、第38條之1 第1 項前段、第
    3 項，刑法施行法第1 條之1 第1 項規定，以行為人之責任
    為基礎，審酌被告田修瑋貪圖己利，為免除賺取虛擬貨幣之
    電費支出，竟透過私接導線引接電源之方式，使台電公司無
    法核實計算用電收取電費，造成台電公司受有損失，所為亦
    容易導致附近區域供電不穩，實屬不該，應予非難，惟念其
    犯後坦承犯行，態度尚可，兼衡被告田修瑋犯罪之動機、情
    節、所生危害，暨考量被告田修瑋自述高中肄業之教育程度
    、小康之家庭經濟狀況等一切情狀，量處有期徒刑1年4月。
    併就沒收部分敘明理由，諭知被告田修瑋犯罪所得267萬619
    元沒收，於全部或一部不能沒收或不宜執行沒收時，追徵其
    價額。核其認事用法均無違誤，量刑亦屬妥適，應予維持。
　㈡檢察官上訴意旨略以：扣案如附表編號9所示行動電話，為被
    告田修瑋所有，供本案竊電犯罪拍攝照片及記帳使用，此經
    被告田修瑋供述在卷，應依刑法第38條第2項規定宣告沒收
    ，原審未為沒收之諭知，自有未恰。　
  ㈢經查，扣案如附表編號9所示行動電話雖係被告田修瑋所有之
    物，且被告田修瑋於原審審理時供稱：我有用扣案手機拍攝
    礦場竊電照片及記帳使用等語（原審卷第164頁），然對照
    新北市政府警察局海山分局就上開行動電話採證擷圖顯示（
    偵卷㈠第151至156頁），有關「每個月1號繳房租12000」等
    訊息，架設礦機位置地圖與現場照片，均與系爭建物無關，
    復經被告田修瑋於檢察官訊問時陳明：我手機內的訊息、照
    片等，都是其他礦場的資訊，各該礦場都是合法的，與本案
    系爭建物內之竊電行為無關等語（偵卷㈠第239頁），尚難認
    該行動電話與被告田修瑋本案犯行有何關聯性。
　㈣從而，扣案如附表編號9所示行動電話，非屬被告田修瑋本案
    竊取電能犯罪使用之物，無從依刑法第38條第2項前段規定
    沒收，原審未為沒收之諭知，並無不合。檢察官執此指摘原
    審判決關於被告田修瑋部分不當，亦非有據。
　㈤綜上，本件檢察官就被告田修瑋部分提起上訴，為無理由，
    應予駁回。　
據上論斷，應依刑事訴訟法第368條、第369條第1項前段、第364
條、第299 條第1 項前段，刑法第28條、第323 條、第320 條第
1 項、第38條之1 第1 項前段、第3 項、第4 項，刑法施行法第
1 條之1 第1 項，判決如主文。
本案經檢察官曾柏涵提起公訴，檢察官陳師敏提起上訴，檢察官
林黛利到庭執行職務。
中　　華　　民　　國　　109 　年　　9 　　月　　23　　日
                  刑事第三庭    審判長法　官  張惠立 
                                      法　官  劉兆菊
                                      法　官  廖怡貞
以上正本證明與原本無異。
不得上訴。
                                      書記官  劉芷含
中　　華　　民　　國　　109 　年　　9 　　月　　23　　日
附錄：本案論罪科刑法條全文
中華民國刑法第320 條
意圖為自己或第三人不法之所有，而竊取他人之動產者，為竊盜
罪，處5 年以下有期徒刑、拘役或50萬元以下罰金。
意圖為自己或第三人不法之利益，而竊佔他人之不動產者，依前
項之規定處斷。
前二項之未遂犯罰之。

中華民國刑法第323 條
電能、熱能及其他能量，關於本章之罪，以動產論。

附表：
編號 扣案物品 數量 所有人  1  礦機（ANTMINER廠牌，型號：L3+） 63台 林志斌  2  礦機（ANTMINER廠牌，型號：S9） 34台   3  礦機（ANTMINER廠牌，型號：T9+） 13台   4  礦機（ANTMINER廠牌，型號：S9i） 6台   5  礦機（ANTMINER廠牌，型號：S9j） 2台   6  筆記型電腦（HP惠普廠牌） 1台   7 路由器（廠牌：MikroTik、BNET、TOTO LINK） 9台   8 WIFI分享器 1台   9 IPhone6 PLUS行動電話（含門號0000000000通話晶片卡1枚） 1支 田修瑋